【裁判字號】    88,簡上,159
【裁判日期】    890505
【裁判案由】    損害賠償
【裁判全文】
臺灣臺中地方法院民事判決  八十八年訴字第一五九號
    上  訴  人  甲○○
    被上訴人    飛象文化事業有限公司
    法定代理人  乙○○
    訴訟代理人  姜端林  律師
右當事人間請求損害賠償事件，上訴人對於中華民國八十八年二月二日本院臺中簡易庭八十
八年度中簡字第一一八號第一審判決提起上訴，本院判決如左：
    主  文
上訴駁回。
第二審訴訟費用由上訴人負擔。
    事  實
甲、上訴人方面：
  一、聲明：
    （一）原判決廢棄。
    （二）被上訴人在第一審之訴及假執行之聲請均駁回。
    （三）第一、二審訴訟費用由被上訴人負擔。
  二、陳述：除與原審判決書所載者相同茲予引用外，補稱：
    （一）被上訴人飛象文化事業有限公司法定代理人乙○○，前已以該公司之負責人名義
          起訴，並由本院於民國（下同）八十七年十一月二十日以八十七年度簡上字第一
          二三號判決乙○○敗訴確定在案，並不得再上訴，今再以飛象公司名義起訴，其
          前後二訴係同一當事人，訴訟標的及訴之聲明亦相同，於法不合，構成一案雙告
          。
    （二）又法有明文，高速公路上行車因故暫停，駕駛人應打開警示燈，另車輛應保持安
          全距離，以避免後面來車追撞，如遇塞車也應保持安全距離，才不會發生追撞事
          故。
    （三）被上訴人所請求之損害賠償，經保險公司估價修復須花費新台幣（下同）
          二十四萬九千六百三十元，另增加之十四萬三千四百三十九元，依被上訴人所提
          之發票記載，被上訴人遭撞損之汽車，竟係在同一時間由分別位於台中市及台中
          縣豐原市之兩家汽車修理場修理，足見被上訴人係藉此事故欲以發票收據來增加
          上訴人負擔，有詐欺嫌疑。
    （四）根據國道公路警察局道路交通事故調查筆錄，當時訴外人陳慧玲、余明岳駕駛所
          言肇事前行車速度是八十公里，為何被上訴人之法定代理人乙○○會是因大塞車
          而遭上訴人推撞，與事實不符。再依車況及受損情形，是被上訴人之法定代理人
          當時並未停車，速度在四十公里以上，撞擊到前面的車子，安全氣囊才會爆開，
          非係上訴人在間接的撞擊情形之下而爆開的。
          又當時是被上訴人、訴外人陳慧玲、余明岳車已先撞在一起，訴外人陳富榮車緊
          急煞車，上訴人因緊急煞車不及撞到陳富榮車再推撞到被上訴人、訴外人陳慧玲
          、余明岳車，使陳慧玲車往前與余明岳車車間隔一米，並使被上訴人車子嚴重受
          損及安全氣囊爆開而無人受傷，此根本不可能係在間接撞擊的情形下造成的。
  三、證據：除援用原審之立證方法外，另補提臺灣省臺中縣政府營利事業登記證、本院八
      十七年度簡上字第一二三號裁判主文公告各乙件為證。
乙、被上訴人方面：
  一、聲明：如主文所示。
  二、陳述：除與原審判決書所載者相同茲予引用外，補稱：
    （一）上訴人甲○○駕駛車牌號碼ＮＦ—０五五八號小自客車，於八十六年七月十二日
          二十許，行駛至高速公路北上二０三公里二００公尺處，不顧前有塞車狀況，竟
          追撞前面停止中之車隊，將前面四車追撞毀損。被上訴人之車牌號碼Ｍ三—五０
          五七號新車，由乙○○駕駛，係在其前第二車，被撞毀損頗為嚴重。
    （二）被上訴人被撞損之車係新車，經保險公司估價修復，須花費二十四萬九千六百三
          十元，但實際修復花去三十九萬三千零六十九元，有發票為證。原審依據本案前
          審車禍肇事有關人員之筆錄，參酌警方製作之道路交通事故調查報告書，彰化縣
          區車輛行車事故鑑定委員會及臺灣省車輛行車事故覆議鑑定委員會，均鑑定本件
          車禍肇事責任係上訴人未依法保持安全距離行車所致。
    （三）被上訴人的車中安全氣囊爆開，係因上訴人的Ａ車衝撞停止中的Ｂ車，Ｂ車因而
          往前推撞被上訴人的Ｃ車，被上訴人的Ｃ車受後面的Ｂ車推撞，撞擊到前面車子
          的尾部，被上訴人車的引擎蓋受到猛烈撞擊，安全氣囊因而爆開，並非因被上訴
          人當時並未停車，速度在四十公里以上撞擊到前面的車子，安全氣囊才會爆開。
    （四）被上訴人前以公司負責人個人名義起訴，初審勝訴，二審八十七年度簡上字第一
          二三號，以受害者係公司，而以負責人個人名義提起訴訟不適格，判決被上訴人
          敗訴不得上訴，被上訴人乃改以公司名義提起本訴，自屬合法。是上訴人上訴顯
          無理由，應予駁回。
  三、證據：除援用原審之立證方法外。
丙、本院依職權調閱本院八十七年度中簡字第一八八號、八十七年度簡上字第一二三號民事
    全卷及函查大正汽車股份有限公司開立予被上訴人二張發票之原因。
    理    由
一、本件被上訴人主張：上訴人駕駛車牌號碼ＮＦ—０五五八號小自客車，於八十六年七月
    十二日二十許，行駛至高速公路北上二０三公里二００公尺處，遇有塞車狀況，因未保
    持安全距離，追撞前車由訴外人陳富榮駕駛之自小客車，進而推撞由被上訴人所有由法
    定代理人乙○○駕駛車號Ｍ三—五０五七號自小客車，致被上訴人所駕之上開車輛受損
    ，經送修合計支出三十九萬三千零六十九元，為此本於侵權行為之規定，訴請上訴人賠
    償並加計法定遲延利息等語。
二、上訴人則以被上訴人前已以公司負責人名義起訴，受敗訴判決後竟再以公司名義起訴，
    構成一案雙告，實無道理；再根據國道公路警察局道路交通事故調查筆錄記載肇事前行
    車速度是八十公里，被上訴人主張是因大塞車而遭上訴人推撞，與事實不符；又依車況
    及受損情形，係被上訴人之車以時速四十公里以上之速度追撞前車，安全氣囊才會爆開
    ，非因上訴人之車間接推撞而爆開的；即事故發生當時應是被上訴人與前車由訴外人余
    有岳、陳慧玲駕駛之自小客車三輛先撞在一起，上訴人因緊急煞車不及撞到訴外人陳富
    榮之車，再向推撞到被上訴人、訴外人余有岳、陳慧玲之車；又依道路交通安全規則第
    九十一條規定，高速公路上行車因故暫停，駕駛人應打開警示燈，車輛應保持安全距離
    ，以避免後面來車追撞，如遇塞車也應保持安全距離，才不會發生追撞事故，本件被上
    訴人之車並未打開警示燈，亦未保持安全距離，上訴人應無庸負責，及上訴人就該車之
    修理，提出不同修理廠之發票，有詐欺之嫌云云置辯。
三、按訴訟法上所謂一事不再理之原則，乃指同一事件已有確定之終局判決者而言。
    其所謂同一事件，必同一當事人就同一法律關係而為同一之請求，若此三者有一不同，
    即不得謂為同一事件，自不受確定判決之拘束（最高法院十九年度上字第二七八號判例
    參照）。本件訴訟被上訴人為飛象文化事業有限公司，與上訴人所指陳之本院八十七度
    中簡字第一八八號之原告乙○○並非相同，雖乙○○為本件被上訴人之法定代理人，然
    彼等在實體法上各享有一定之人格權，是在訴訟法上之訴訟權利及當事人能力即不能加
    以混淆，被上訴人以公司名義對上訴人起訴，於法並無不合，自非同一案件，亦難認有
    一事再理之違法，合先敘明。
四、被上訴人主張之事實，業據其提出行車執照、統一發票、大正汽車股份有限公司經濟部
    公司執照、大正汽車股份有限公司經濟部工廠登記證等件為證，上訴人雖不否認車輛撞
    擊等情事，惟以前揭情詞置辯。經查：
  （一）本件事故發生時，有五部車輛互為追撞，從前方依序車牌號碼為ＵＦ—八七二０號
        、ＣＮ—四五二九號、Ｍ三—五０五七號、ＱＫ—六三二七號、ＮＦ—０五五八號
        ，各該車輛之駕駛人分別為陳慧玲、余明岳、乙○○、陳富榮及甲○○，有國道公
        路警察局製作之道路交通事故調查報告表影本附於本院八十七年度簡上字第一二三
        號卷宗，並經本院調閱全卷查明屬實。又依該卷內所附國道公路警察局道路交通事
        故調查筆錄記載，駕駛人陳慧玲供稱：「我車正常行駛於內側車道，我發現前車不
        知何故煞車停於車道上，故我車也跟著煞車於（靜態中）車道上，剎那間我車後車
        廂被ＣＮ—四五二九車撞上，使我車又往前推撞前車。」余明岳供稱：「我車正常
        行駛於內側車道，前車不知何故煞車停於內側車道上，故我車也跟著煞車於（靜態
        中）車道上，突然間我車被Ｍ三—五０五七車撞上，使我車又往前推撞ＵＦ—八七
        二０車。」陳被上訴人共稱：「前面塞車停止狀態，被ＱＫ－六三二七自小客車推
        撞後，又往前推撞ＣＮ四五二九，因而肇事。」陳富榮供稱：「我看到前方車輛已
        停止，我車也停止就被ＮＦ—０五五八小自客車從後方追撞，因而肇事。」上訴人
        供稱：
        「我看到前方車輛緊急煞車，我煞車不及就追撞ＱＫ—六三二七小自客車，因而肇
        事。」由被上訴人之前車駕駛訴外人余明岳、陳慧玲及被上訴人之後車駕駛訴外人
        陳富榮所述足見，渠等及被上訴人之車均已煞停，被上訴人並無追撞前車即訴外人
        陳慧玲、余明岳所駕自小客車之情形，上訴人辯稱被上訴人追撞前車以致受損云云
        ，不足採信。本件事故係在上訴人之前四輛車均已煞停情形下，因上訴人未保持安
        全距離行車，撞上前車即訴外人陳富榮之自小客車，再推撞前車即被上訴人之自小
        客車以致肇車，上訴人應負完全之過失責任。再者，臺灣省彰化縣區車輛行車事故
        鑑定委員會及臺灣省車輛行車事故覆議鑑定委員會亦認定，上訴人未與前車保持安
        全距離為肇事原因，前面四輛並無肇事因素，此有鑑定函附於上開卷宗可憑。
  （二）上訴人於警訊時已自承事故發生前之時速高達九十公里，以此速度瞬間煞車，其撞
        擊力仍屬強勁，並造成推撞致被上訴人車內安全氣囊爆開，且使被上訴人車輛嚴重
        受損，論理上並非不可能。
  （三）按道路交通安全規則第九十一條規定，減速暫停時，應顯示燈光。本件車禍發生當
        時，事故車輛係緊急煞停於車道上，依上揭規定，車輛應顯示燈光，惟該規定並無
        限定車輛應打開警示燈，況上訴人之前車為訴外人陳富榮駕駛，與被上訴人無關，
        而訴外人陳富榮業已煞停，上訴人復未舉證證明前車煞車未顯示煞車燈，其主張被
        上訴人違規未亮警示燈應負責任云云，即無可採。至於塞車亦應保持安全距離，亦
        於法無據，況靜止之車輛實無所謂應保持安全距離可言。
  （四）訴外人陳慧玲、余明岳於國道公路警察局道路交通事故調查筆錄稱肇事前車速八十
        公里，係指尚未發生狀況時其車速為八十公里，其後稱前方車輛緊急煞車即塞車情
        形，係就警察訊問肇事時之情形為回答，上訴人以上開筆錄記載肇事前時速八十公
        里，辯稱肇事時無塞車情形，顯無可採。
  （五）被上訴人之前揭小自客車因此次車禍受損而開至大正汽車股份有限公司位於台中市
        ○○路○段一二六號中華廠維修，其維修金額為三十九萬三千零六十九元，而因該
        公司之工廠設於豐原，並因被上訴人之車輛更換車殼須報貨物稅之故，所以發票開
        立二張，一張為中華廠、發票號碼ＪＶ00000000、金額為二十四萬一千零
        六十九元，另一張為豐原廠車殼部分、發票號碼Ｋ00000000、金額為十五
        萬二千元，此有大正汽車股份有限公司出具之台中市政府營利事業登記證、經濟部
        工廠登記證、經濟部公司執照影本及證明書附卷可按。是上訴人上開所辯洵屬無據
        。
五、按不法毀損他人之物者，應向被害人賠償其物因毀損所減少之價額，民法第一百九十六
    條定有明文。此一減少之價額如何，應依物被毀損前與毀損後之實際差額具體決定之，
    不能以固定之折舊標準計算被害人所受之損害。因此，如被毀損部分是以新品材料修繕
    者，亦應依情形判斷以該新品之材料替代舊品時，是否會因此使被害人之物之價直反較
    毀損前更高，如是，故應依法扣除以新品修繕時被害人所獲得之利益，以符合損害賠償
    是以填補被害人之損害為目的；反之，若使用新品修繕，對被害人言，並未能增加其物
    之價直，則不能扣除新材料與舊材料之差額，否則無異強迫被害人必須負擔加害人行為
    之結果。查被上訴人所有之車牌號碼Ｍ三—五０五七號小自客車係於八十六年三月二十
    七日領照使用，有行車執照在卷可參，亦為上訴人所不爭執，至追撞事故發生日同年七
    月十二日，僅使用三個月餘，仍屬新車無疑。而該車於本件車禍中被撞損之部位甚多，
    且多屬非消耗品，亦即換修部位其新品或舊品功能並無甚大差異，故即使以新品修繕，
    亦未必能增加該車之價直，再依一般交易實況，該車經本件事故，爾後轉讓之價格勢必
    受有影響。是被上訴人依侵權行為之法律關係主張以修理費為損害額，而向上訴人請求
    給付三十九萬三千零六十九元，及自本件起訴狀繕本送達翌日即八十七年十二月十三日
    起至清償日止按年息百分之五計算之利息，自應准許。原審為被上訴人勝訴之判決，於
    法洵屬正當，上訴意旨聲明廢棄，為無理由。
六、據上論結，本件上訴為無理由，依民事訴訟法第四百三十六條之一第三項、第四百四十
    九條第一項、第七十八條判決如主文。
中        華        民        國   八十九   年      五       月      五       日
                                        臺灣臺中地方法院民事第一庭
~B審判長法官  吳惠郁
~B法      官  巫淑芳
~B法      官  吳蕙玟
右為正本，係照原本作成。
不得上訴。
中        華        民        國   八十九   年      五       月      六       日
~B法院書記官


司法院資訊處製作；財團法人民間司法改革基金會備份。
